【裁判字號】    90,訴,1890
【裁判日期】    900827
【裁判案由】    清償借款
【裁判全文】
臺灣高雄地方法院民事判決  九十年度訴字第一八九○號
    原      告  中華民國儲蓄互助協會活泉儲蓄互助社
    法定代理人  丁○○
    訴訟代理人  丙○○
    被      告  乙○○
    被      告  戊○○
    被      告  甲○○
右當事人間請求清償借款事件，本院判決如左：
    主    文
被告應連帶給付原告新台幣陸拾萬玖仟貳佰元，及自民國八十九年一月二十五日起至
清償日止，按月息九厘計算之利息，並自民國八十九年二月二十六日起至清償日止，
按上開利率百分之二十計算違約金。
原告其餘之訴駁回。
訴訟費用由被告連帶負擔。
本判決原告勝訴部分於原告以新台幣貳拾萬參仟元供擔保後，得假執行。
原告其餘假執行之聲請駁回。
    事    實
甲、原告方面：
一、聲明：求為判決(1)被告應連帶給付原告新台幣（下同）陸拾萬玖仟貳佰元，及自
    民國八十九年一月二十五日起至清償日止，按月息九厘計算之利息，並自八十九
    年二月二十六日起至清償日止，按上開利率百分之五十計算違約金。(2)願供擔保
    請准宣告假執行。
二、陳述略稱：被告乙○○以其餘被告為連帶保證人，於民國八十七年十二月二十八
    日向原告借用柒拾萬元，約定自八十七年十二月二十八日起至九十四年十二月二
    十八日止，分八十四期按月於每月二十八日平均攤還本息捌仟肆佰元，如未按期
    給付，即喪失期限利益，全部債務視為到期，利息按月息九厘計算，如逾期清償
    ，按上開利率百分之五十計付違約金。詎被告乙○○於八十九年一月二十五日攤
    還部分借款後起即未按期攤還，尚欠如主文所示之本金迄未清償，屢向被告催討
    ，均置之不理，而其餘被告為本件債務之連帶保證人，為此依消費借貸及連帶保
    證之法律關係提起本件訴訟。
三、證據：提出借據、還款紀錄各一件為證。
乙、被告方面：
一、聲明：均求為判決駁回原告之訴。
二、陳述略稱：原告所提出之借據及還款紀錄均屬真正，惟被告現無力攤還借款，希
    望能分期攤還；且原告請求之違約金過高，希望能予酌減等語。
三、證據：無。
    理    由
一、原告主張被告乙○○以其餘被告為連帶保證人，於八十七年十二月二十八日向原
    告借用柒拾萬元，約定自八十七年十二月二十八日起至九十四年十二月二十八日
    止，分八十四期按月於每月二十八日平均攤還本息捌仟肆佰元，如未按期給付，
    即喪失期限利益，全部債務視為到期，利息按月息九厘計算，如逾期清償，按上
    開利率百分之五十計付違約金。詎被告乙○○於八十九年一月二十五日攤還部分
    借款後起即未按期攤還，尚欠如主文所示之本金迄未清償之事實，已據其提出借
    據及還款紀錄各一份為證。而被告對上開借據及還款紀錄之真正亦不爭執，亦自
    認確有積欠原告款項及擔任連帶保證人之事實，雖被告三人辯稱：渠等現無力清
    償云云，惟有無資力清償要與債務之成立無涉，是被告上開所辯，誠屬不能採信
    。而原告既已提出上開書證，經本院核閱上開借據及還款紀錄之借貸金額加以調
    查證據之結果，認與原告所述相符，自堪信為真實。
二、惟按約定之違約金額過高者，法院得減至相當之金額，民法第二百五十二條定有
    明文。查依上開兩造借據第二條(4)之記載，兩造約定之違約金係按利息加計百分
    之五十計算之違約金，則依此計算之違約金，被告應負擔之違約金額顯屬過高，
    是被告辯稱原告請求之違約金額過高等語，堪予採信。本院認本件違約金之計算
    ，應依一般銀行借貸之商業慣例，即以利息之利率加二成計算為已足。原告逾此
    部分之請求，即屬無理由，不應准許。
三、按借用人應於約定期限內，返還與借用物種類、品質、數量相同之物。遲延之債
    務，以支付金錢為標的者，債權人得請求依法定利率計算之利息，但約定利率較
    高，仍從其約定利率。當事人得約定債務人不履行債務時，應支付違約金，民法
    第四百七十八條前段、第二百三十三條第一項、第二百五十條第一項分別定有明
    文。又稱保證者，謂當事人約定，一方於他方之債務人不履行債務時，由其代負
    履行責任之契約。保證債務，除契約另有訂定外，包含主債務之利息、違約金、
    損害賠償及其他從屬於主債務之負擔，民法第七百三十九條、第七百四十條亦分
    別定有明文。又保證債務之所謂連帶，係指保證人與主債務人負同一債務，對於
    債權人各負全部給付之責任而言（最高法院四十五年台上字第一四二六號判例參
    照）。從而，原告依據消費借貸及連帶保證之法律關係請求被告應連帶給付原告
    六十萬九千二百元，及自八十九年一月二十五日起至清償日止，按月息九厘計算
    之利息，並自八十九年二月二十六日起至清償日止，按上開利率百分之二十計算
    違約金，即屬正當，應予准許。至原告逾上開部分之請求，即屬無據，應予駁回
    。
四、原告陳明願供擔保，請求宣告假執行，就原告勝訴部分，核無不合，茲酌定擔保
    金額，予以准許。至原告敗訴部分，其假執行之聲請亦失所附麗，併駁回之。
據上論結，本件原告之訴為一部有理由，一部無理由，依民事訴訟法第七十九條但書
、第八十五條第二項、第三百九十條第二項，判決如主文。
中      華      民      國    九十      年      八      月    二十七    日
                              臺灣高雄地方法院民事第六庭
~B法      官  楊富強
右為正本係照原本作成。
如對本判決上訴，須於判決送達後廿日內向本院提出上訴狀。
中      華      民      國    九十      年      八      月      二十七     日
~B法院書記官  賴易詮


司法院資訊處製作；財團法人民間司法改革基金會備份。
